【裁判字號】    91,訴,849
【裁判日期】    920331
【裁判案由】    空氣污染防制法
【裁判全文】
臺北高等行政法院判決                              九十一年度訴字第八四九號
                              .
    原      告  俊紡實業有限公司
    代  表  人  甲○○
    訴訟代理人  丙○○
    被      告  桃園縣政府
    代  表  人  乙○○縣長）.
    訴訟代理人  丁○○
右當事人間因空氣污染防制法事件，原告不服行政院環境保護署中華民國九十一年一
月四日環署訴字第九○○○六八三二四號訴願決定，提起行政訴訟。本院判決如左：
    主  文
原告之訴駁回。
訴訟費用由原告負擔。
    事  實
壹、事實概要：
    緣原告俊紡實業有限公司從事布匹印染整理業，其製程中印染整理程序、鍋爐蒸
    汽產生程序、熱煤加熱程序，屬行政院環境保護署（下簡稱環保署）民國（下同
    ）八十八年三月十二日八八環署空字第一五一六三號公告規定第一批及第二批公
    私場所應申請設置、變更及操作許可之固定污染源。經環保署稽查大隊於九十年
    七月十三日派員稽查結果，認定原告有未依規定取得操作許可證，即逕行運轉操
    作之事實，移請被告桃園縣政府於九十年九月七日以九十府環稽字第三八二七五
    五號函檢送處分書（編號：○四○○八六），裁處原告新台幣（下同）十萬元罰
    鍰，並限期於九十年十月十五日前申辦設置、操作許可證。原告不服該處分，提
    起訴願，旋遭駁回，乃向本院提起行政訴訟。
貳、兩造聲明：
一、原告聲明求為判決：
    訴願決定、原處分鈞撤銷。
二、被告聲明求為判決：
    駁回原告之訴。
參、兩造之爭點：原告之行為是否構成未依規定取得操作許可證，即逕行運轉操作之
    事實？
一、原告主張之理由：
(一)、被告處分所據事實與實情不符，遭環保署稽查時，原告人員已告知正在辦理機器
    性能測試試車，惟環保署稽查員並未理會。且環保署所提供照片，為原告九十年
    九月二十六日提出訴願後補拍而成（稽查時間為晚上，拍照時間為早上）。
(二)、申請操作許可文件需耗時冗長，自九十年七月十一日提出申請，直至九十一年一
    月十一日方核發許可證。原告為購買機器，受極大付款壓力，不得不斷連續的試
    車，辦理驗收付款，並未正式運轉操作。原告建廠需事先將機器安裝定位且測試
    各性能，以供全載操作作檢測，附此合格之檢驗報告方能符合操作許可之申請。
    況申請操作許可證共需耗時六個月，若這半年都不准廠商試機，則廠商勢必無負
    擔沈重資金成本。
二、被告主張之理由：
(一)、原告經環保署派員於九十年七月十三日前往勘查結果，從事布匹印染整理作業，
    稽查當時作業中，其製程中印染整理程序、鍋爐蒸氣產生程序、熱媒加熱程序屬
    環保署公告應申請設置、操作許可之固定污染源，惟原告未取得操作許可證即擅
    自操作，已違反空氣污染防制法第二十四條第二、三項規定，被告除依同法第五
    十一條及「公私場所違反空氣污染防制法應處罰鍰額度裁罰準則」規定處十萬元
    罰鍰外，並限期於九十年十月十五日前申辦設置、操作許可證，屆期仍未申辦且
    繼續操作者，按日連續處罰。
(二)、原告早於九十年四月三日經被告派員前往勘查，排放廢水經檢驗不符放流水標準
    ，違反水污染防治法第七條第一項規定並予處分在案，且七月十三日環保署稽查
    當時亦同時採取原告排放廢水檢驗不符標準，故由此可資證明原告早於九十年四
    月三日起即已運作生產之中，原告所稱正在辦理機器性能測試試車，應屬矯飾之
    詞。
(三)、公私場所具有依法指定之固定污染源者，應於法定期限內申請核發設置及操作許
    可證，為空氣污染防制法及公告規定其應盡之義務，若有違反，即應受罰。故依
    空氣污染防制法第二十四條規定，分批公告應申請設置變更及操作許可之固定污
    染源，具有公告範圍之製程的公私場所，應主動依期限申請許可。雖見原告配合
    環保法令之誠意及困難，惟其未依規定取得設置、操作許可，即逕行運轉操作屬
    實，尚難據此解免本件違規責任。
    理  由
一、空氣污染防制法第二十四條第二、三項規定：前項固定污染源設置或變更後，應
    檢具符合排放標準之證明文件，向直轄市、縣市主管機關申請核發許可證後，始
    得操作。固定污染源設置變更及操作許可辦法，由中央主管機關定之。固定污染
    源設置變更及操作許可辦法第十五條亦明訂：公私場所取得固定污染源操作許可
    證後，始得操作，並應依許可內容進行操作。空氣污染防制法第五十一條規定：
    公私場所違反‧‧‧第二十四條第三項‧‧‧所定許可辦法者，‧‧‧其違反者
    為工商廠、場者處新台幣十萬元以上一百萬元以下罰鍰。‧‧‧依前項處罰鍰者
    ，並通知限期補正或改善，屆期仍未補正或完成改善者，按日連續處罰。
二、原告俊紡實業有限公司從事布匹印染整理業，其製程中印染整理程序、鍋爐蒸汽
    產生程序、熱煤加熱程序，屬環保署八十八年三月十二日八八環署空字第一五一
    六三號公告規定第一批及第二批公私場所應申請設置、變更及操作許可之固定污
    染源。經環保署稽查大隊於九十年七月十三日派員稽查結果，認定原告有未依規
    定取得操作許可證，即逕行運轉操作之事實，移請被告桃園縣政府於九十年九月
    七日以九十府環稽字第三八二七五五號函檢送處分書（編號：○四○○八六），
    裁處原告十萬元罰鍰，並限期於九十年十月十五日前申辦設置、操作許可證。有
    稽查紀錄及照片一張附於原處分卷可稽，並無不合。
三、原告雖主張：被告作成處分所據之事實與實情不符，被告稽查當時，原告因承受
    巨大資金壓力，正在辦理機器性能測試試車，以供驗收，惟稽查人員不予理會云
    云。惟查本件據以處罰之依據係稽查紀錄，且原告亦不否認當天機器確有在運轉
    ，原告從事布匹印染整理業，其製程中印染整理程序、鍋爐蒸汽產生程序、熱煤
    加熱程序，即係上開法條所謂之操作，原告所稱當時該廠人員告知稽查人員正在
    辦理機器性能測試試車，並據以主張免責云云，並不可採。至於訴願決定書所謂
    之照片六張，固係事後於同年十二月三日所照，此有上開照片上之日期可稽，此
    照片六張僅係為印染及加熱等程序，並非稽查現場所攝，雖不得作為原告違章之
    證據，但並不影響上開原告違章行為之認定，附此敘明。
四、況查原告早於九十年四月三日經被告派員前往勘查，排放廢水經檢驗不符放流水
    標準，違反水污染防治法第七條第一項規定並予處分在案（如原處分卷附件二）
    ，且七月十三日環保署稽查當時亦同時採取原告排放廢水檢驗不符標準（如原處
    分卷附件三），故由此可資證明原告早於九十年四月三日起即已運作生產之中，
    原告所稱正在辦理機器性能測試試車，應不可採。
五、原告稱申請操作許可文件需耗時冗長及建廠需事先將機器按裝定位且試妥各性能
    ，以供全載操作做檢測，附此合格之檢測報告方能符合操作許可之申請云云，惟
    查公私場所具有依法指定之固定污染源者，應於法定期限內申請核發設置及操作
    許可證，為空氣污染防制法及公告規定其應盡之義務，若有違反，即應受罰。故
    依空氣污染防制法第二十四條規定，分批公告應申請設置變更及操作許可之固定
    污染源，具有公告範圍之製程的公私場所，應主動依期限申請許可。原告未依規
    定取得設置、操作許可，即逕行運轉操作屬實，被告予以處罰，並無不合。
六、從而，原告已違反空氣污染防制法第二十四條第二、三項規定，被告依同法第五
    十一條及「公私場所違反空氣污染防制法應處罰鍰額度裁罰準則」規定，據以處
    十萬元罰鍰，並限期於九十年十月十五日前申辦設置、操作許可證，並無不合。
    訴願決定遞予駁回，亦無違誤，均應予維持。本件原告之訴為無理由，應予駁回
    。
據上論結，本件原告之訴為無理由，爰依行政訴訟法第九十八條第三項前段，判決如
主文。
中      華      民      國    九十二    年      三      月    三十一    日
                                臺 北 高 等 行 政 法 院  第 五 庭
                                            審 判 長 法  官  張瓊文
                                                     法  官  帥嘉寶
                                                     法  官  劉介中
右為正本係照原本作成。
如不服本判決，應於送達後二十日內，向本院提出上訴狀並表明上訴理由，如於本判
決宣示後送達前提起上訴者，應於判決送達後二十日內補提上訴理由書（須按他造人
數附繕本）。
中      華      民      國    九十二    年      三      月    三十一    日
                                                     書記官  黃明和


司法院資訊處製作；財團法人民間司法改革基金會備份。
